【裁判字號】    95,台上,299
【裁判日期】    950113
【裁判案由】    偽造文書
【裁判全文】
最高法院刑事判決              九十五年度台上字第二九九號
    上  訴  人  甲○○
                        4號
上列上訴人因偽造文書案件，不服台灣高等法院台南分院中華民
國九十二年四月二十四日第二審更審判決（九十二年度重上更(一)
字第五八號，起訴案號：台灣嘉義地方法院檢察署八十七年度偵
續字第三八號），提起上訴，本院判決如下：
    主  文
上訴駁回。
    理  由
按刑事訴訟法第三百七十七條規定：上訴於第三審法院，非以判
決違背法令為理由，不得為之。是提起第三審上訴，應以原判決
違背法令為理由，係屬法定要件。且必須依據卷內資料為具體之
指摘，並足據以辨認原判決已具備違背法令之形式，始屬相當。
本件原判決依憑上訴人甲○○已供陳，蔡日進等人名義，民國八
十七年五月十三日土地複丈申請書，係由上訴人委由不知情之代
書蘇素雲以蔡日進、蔡林石枝之名義提出申請，而相關之鑑界資
料及蔡日進、蔡林石枝之印章，均由上訴人提供等情，核與代書
蘇素雲於偵查中所供情節相符，並有土地複丈申請書附卷可按。
查上開土地複丈申請書上所蓋之印章與土地合建契約書之印章，
顯不相符，有土地複丈申請書及土地合建契約書影本附卷可按，
故蔡日隆指訴印章被偽造，應可採信。又八十七年五月六日，上
訴人確曾夥同林金鏞前往蔡日進家中協商，惟蔡日進、蔡林石枝
並未授權代刻印章，除據蔡日隆指訴外，即林金鏞於原審調查時
亦稱：「問他們有無同意你去刻印章鑑界？答：沒有說到授權去
刻印章鑑界」，況林金鏞自八十一年一月二十一日與蔡日進、蔡
日隆、蔡日盛及蔡日重簽訂土地合建契約後迄八十七年五月六日
雙方商談止，均未再與蔡日進等見面，並不知蔡林石枝之夫蔡日
盛死亡，更不知蔡林石枝姓名等情，亦分別經林金鏞、蔡日隆供
明在卷，林金鏞既不知蔡林石枝之夫蔡日盛死亡亦不知蔡林石枝
姓名，衡情林金鏞自不可能盜刻蔡林石枝之印章提供給上訴人使
用。參以蔡日隆亦稱：林金鏞沒有盜刻印章，是甲○○盜刻的。
綜上所述，上訴人於受託代辦將建築設計圖送嘉義縣政府申請核
照後，未經蔡日進及蔡林石枝之同意，擅自利用不知情之人偽刻
蔡日進、蔡林石枝之印章後，交與不知情之代書蘇素雲持向嘉義
縣大林地政事務所申請就上開土地加以鑑界之犯行，甚為明確。
因而撤銷第一審關於上訴人部分科刑判決，改判論處上訴人行使
偽造私文書，足以生損害於他人，處有期徒刑伍月，如易科罰金
以參佰元折算壹日，緩刑參年，已詳敘其所憑之證據及認定之理
由。對於上訴人所辯：伊係受林金鏞之委託，代為申請鑑界，申
請鑑界所須之證件及印章皆由林金鏞託人轉交給伊，伊再委由代
書蘇素雲辦理，伊並無代刻告訴人之印章云云，何以不足採信，
亦已依據卷內資料詳予指駁、說明。從形式上觀察，並無違背法
令之情形存在。次查犯罪事實之認定及證據之取捨，乃事實審法
院之職權，且法院憑以認定犯罪事實之證據，並不以直接證據為
限，即綜合各種證據，本於推理作用，為其認定犯罪事實之基礎
，如不違背經驗法則與論理法則，即不得指為違法，而據為上訴
第三審之理由。原判決綜合各種證據，認定上訴人有上揭犯行，
究竟違背如何之經驗法則或論理法則，上訴意旨，並未具體指明
，徒憑己見，就原判決已說明之事項或屬原審採證認事職權之適
法行使，任意指摘有理由矛盾之違法，且仍為單純事實之爭執，
難謂為適法之第三審上訴理由。再原判決已就上訴人未經蔡日進
及蔡林石枝之同意，擅自利用不知情之人偽刻蔡日進、蔡林石枝
之印章後，再將偽刻之印章與相關資料，交與不知情之代書蘇素
雲以蔡日進、蔡林石枝之名義，申請土地複丈，並在土地複丈申
請書上之申請人欄偽造「蔡日進」、「蔡林石枝」之署押並蓋用
偽刻之印章於土地複丈申請書後，持向嘉義縣大林地政事務所申
請就上開土地加以鑑界，足以生損害於蔡日進及蔡林石枝，於事
實及理由內詳加論述說明，尚無違法之處。上訴意旨仍執此指摘
原判決未於事實及理由內說明上訴人偽造文書行為對蔡日進等人
造成如何損害，僅泛言足以生損害，顯違背刑法第二百十條之意
旨云云，尚非上訴第三審之適法理由。其餘上訴意旨就原審尚有
何與待證事實有重要關係之證據，未踐行調查，並未依據卷內訴
訟資料為具體之指摘，漫指有職權調查未盡之違法，殊非適法之
第三審上訴理由。依前揭說明，其上訴違背法律上之程式，應予
駁回。
據上論結，應依刑事訴訟法第三百九十五條前段，判決如主文。
中    華    民    國  九十五  年    一    月   十三   日
                      最高法院刑事第十庭
                          審判長法官  洪  清  江
                                法官  石  木  欽
                                法官  李  伯  道
                                法官  林  勤  純
                                法官  陳  晴  教
      本件正本證明與原本無異
                                      書  記  官
中    華    民    國  九十五  年    一    月   二十   日
                                                Ｒ


司法院資訊處製作；財團法人民間司法改革基金會備份。
